【裁判字號】    99,交聲,698
【裁判日期】    990518
【裁判案由】    交管條例聲異
【裁判全文】
臺灣板橋地方法院交通事件裁定         99年度交聲字第698號
原處分機關  臺北市交通事件裁決所
異  議  人
即受處分人  甲○○
上列異議人即受處分人因違反道路交通管理處罰條例案件，對於
臺北市交通事件裁決所於中華民國99年2 月25日所為之北市裁罰
字第裁22-DB0000000號裁決不服，聲明異議，本院裁定如下：
    主  文
異議駁回。
    理  由
一、聲明異議意旨略以：異議人於民國99年1 月5 日17時許駕駛
    車牌號碼G76-903 號重型機車，行經桃園縣蘆竹鄉○○路與
    中正路路口，因沿南崁路一段準備往南崁路方向行駛，便於
    南崁路一段上之號誌由黃燈轉為紅燈之際，通過該路口停止
    線，前往機車待轉區○○○○路上之號誌也變為綠燈，伊便
    繼續往南崁路方向行駛，未料遭舉發員警自左後方上前攔截
    ，以闖紅燈為由，將伊攔下，並開立本件罰單，但伊從待轉
    區○○○路方向行駛時，交通號誌確實為綠燈，是原處分顯
    有違誤，爰依法聲明異議，請求撤銷原處分云云。
二、桃園縣警察局蘆竹分局南崁派出所執勤警員於99年1 月5 日
    17時許，在桃園縣南崁路上執行路暢專案勤務時，查獲發現
    異議人即受處分人甲○○所有之車號G76 －903 號重型機車
    ，因「駕車行經有燈光號誌管制之交岔路口闖紅燈」之違規
    ，嗣經原處分機關依道路交通管理處罰條例第53條第1 項及
    第63條第1 項規定，裁處罰鍰新台幣（下同）1,800 元，並
    記違規點數3 點在案等情，有該案裁決書及桃園縣警察局蘆
    警分交字第0991106128 號函附卷可稽。
三、按道路交通標誌標線號誌設置規則第206 條第5 款第1 目規
    定「圓形紅燈」之行車管制號誌係表示禁止車輛通行，並不
    得超越停止線或進入路口。又按汽車駕駛人，行經有燈光號
    誌管制之交岔路口闖紅燈者，處1,800 元以上5,400 元以下
    罰鍰；汽車駕駛人有第53條所規定之情形者，除依原條款處
    罰鍰外，並予記違規點數3 點，道路交通管理處罰條例第53
    條第1 項、第63條第1 項第3 款分別定有明文。
四、經查：
  (一)異議人於前揭時地，駕車闖紅燈之過程，業據證人即本件舉
    發員警楊駿睿到庭證稱：舉發當日伊正在執行路暢專案的勤
    務，在南崁路上往南崁路一段的方向停等紅綠燈，當時南崁
    路往一段的方向是紅燈，立德街方向是綠燈通行的，便見有
    一名機車騎士（即指異議人甲○○）自南崁路一段往南崁路
    方向騎乘過來，伊當時可以確定立德街方向之交通號誌的確
    是綠燈，故當時南崁路一段的方向是不可以超出路口往南崁
    路行進，因此認定該名騎士是闖紅燈，於是伊迴轉從後方將
    該名騎士攔下，並開單告發；該路口第一時相是…，第二時
    相是南崁路一段往中正路方向持續綠燈，中正路往南崁路一
    段開放綠燈，此時南崁路往南崁路一段是紅燈，所以反方向
    南崁路一段往南崁路也是紅燈，第三時相是立德街是綠燈，
    只有立德街可以通行中正路、南崁路及南崁路一段；案發時
    係第三時相，異議人通過南崁路一段之停止線時，交通號誌
    已經是紅燈，並非如異議人所述係黃燈轉紅燈，且南崁路一
    段往中正路方向之交通號誌已經轉為紅燈約6 至7 秒之時間
    ，異議人並無在待轉區待轉，而僅是經過待轉區，即直接往
    南崁路方向行駛（見本院卷第23至25頁）等語明確，並有其
    庭呈之該路口交通號誌時相示意圖3 紙及異議人行車路線圖
    1 紙（見本院卷第27至30頁）附卷可參，足徵異議人駕車通
    過前開路口即南崁路一段之停止線時，交通號誌已經變成紅
    燈，且不僅超越停止線、行人穿越道，甚且已經過路口中央
    旁之機車待轉區後才逕續往南崁路方向騎乘，揆諸前開規定
    及說明，堪認異議人有闖紅燈之行為甚明。其事後辯稱：伊
    係於南崁路一段上之交通號誌由黃燈轉為紅燈之際，通過該
    處停止線，故無闖紅燈云云，要無可採；又參酌證人楊駿睿
    於取締時所處之位置係在南崁路上往南崁路一段之方向停等
    紅燈，即適正對異議人之行車方向，且係早於異議人抵達該
    路口，在該路口停止線前已停等約1 分鐘等情，業據其於本
    院調查中指證歷歷，且其就本件異議人違規之過程，均能證
    述明確，足徵其就本件異議人騎車違規闖紅燈之過程確屬親
    眼目睹，而應無誤判或誤攔之虞，是其證詞堪予採認。
  (二)異議人雖於本院調查中辯稱：舉發員警所為證述與事實不符
    ，故希望員警能提供現場監視器畫面以證明云云。惟查，經
    本院函請桃園縣政府警察局蘆竹分局提供上開路口於本件舉
    發時之監視錄影畫面，然因該路口監視錄影畫面資料保存之
    期限為1 個月，致未能提供等情，有該分局99年5 月5 日蘆
    警分交字第0991111986號函及函附相關附件在卷可參（見本
    院卷第33至37頁），惟本件舉發員警於前開交叉路口執行勤
    務時，當場目睹異議人騎乘前開車輛違規闖紅燈之情，既業
    經其為上開證述明確，按交通警察製單舉發違反交通違規事
    實，本質上為行政處分，係公務員基於職務上之公權力，依
    法就特定之具體事件所為之具公法上效果之單方面行政行為
    ，如無形式上顯然之瑕疵可指，基於公務員為公法上行為具
    有公信力之原則，該行政行為當可被推定為真正，其據以依
    法處分之事實認定亦為正確無誤，此與民事訴訟法第355 條
    第2 項規定「文書依其程式及意旨得認作公文書，推定其為
    真正」之情形相同。本此公信原則，立法者乃賦予行政機關
    制定違反道路交通事件統一裁罰基準及處理細則，使執行勤
    務員警得當機處分，以達其維護交通秩序、安全之行政目的
    。又況交通違規事件如闖紅燈、違規迴轉及超速等行為，多
    係發生於瞬間，且並非侷限於特定地點發生，倘非委由當場
    執行取締違規公務員之認識及判斷，且為立即之取締作為，
    僅憑科學儀器，實難以達成維持交通秩序之目的。從而，因
    認負責現場舉發取締員警之證詞，亦應得為判斷本件異議人
    是否有違規闖紅燈行為之佐證，並非當以提供違規之照片，
    或以其他科學儀器蒐證為必要。是證人既已為上開證述明確
    ，堪認異議人確有本件違規之事實。異議人雖否認違規，但
    迄未能就值勤員警本件舉發有何瑕疵或錯誤，提出證據方法
    以供本院調查審認，復查無其他足以懷疑證人所言不實之顯
    然瑕疵，則異議人空言以前揭情詞置辯，自不能推翻本件舉
    發之真實性。
五、綜上所述，本件異議人行經有燈光號誌管制之交岔路口違規
    闖紅燈之事實，堪予認定，原處分機關依道路交通管理處罰
    條例第53條第1 項之規定予以裁處罰鍰1,800 元，並依同條
    例第63條第1 項第3 款予以記違規點數3 點，於法自屬有據
    。異議人仍執詞聲明異議，洵無理由，本院當應裁定駁回。
據上論斷，應依道路交通案件處理辦法第19條，裁定如主文。
中    華    民    國    99    年    5     月    18    日
                    交通法庭  法  官 鄭凱文
以上正本證明與原本無異。
如不服本裁定，應於收受送達後5 日內向本院提出抗告狀。
                              書記官 陳筱惠
中    華    民    國    99    年    5     月    18    日
如不服本裁定應於送達後5日內向本院提出抗告狀。

司法院資訊處製作；財團法人民間司法改革基金會備份。
